【裁判字號】    97,簡上,272
【裁判日期】    971224
【裁判案由】    確認之訴
【裁判全文】
臺灣臺中地方法院民事判決    97年度簡上字第272號
上  訴  人  甲○○
被  上訴人  乙○○
上當事人間請求確認朱子芬律師係虛構捏造事件，上訴人對於中
華民國97年9月8日臺灣臺中地方法院台中簡易庭97年中簡字第36
28號第一審判決提起上訴，本院判決如下：
    主    文
原判決廢棄，發回本院台中簡易庭。
    事    實
壹、上訴人方面：
一、聲明：求為判決：原判決廢棄。確認朱子芬律師，國民身分
    證統一編號Ｚ000000000號、住台中市居○街17號三樓係被上
    訴人虛構捏造。
二、陳述：除與原判決記載相同者，茲引用之外，補稱：
  (一)其對被上訴人起訴請求確認朱子芬律師，國民身分證統一編
    號Ｚ000 000000號、住台中市居○街17號三樓係屬虛構捏造
    ，乃係針對被上訴人捏造朱子芬律師之法律行為提起確認之
    訴，即朱子芬律師是否存在，關係被上訴人所主張之法律關
    係存不存在，亦即兩造間所爭執之權利義務存有法律上之利
    益，是原審以上訴人提起確認之標的為單純之事實，欠缺權
    利保護必要，不經言詞辯論終結，逕駁回上訴人之起訴，於
    法顯有未合。
  (二)被上訴人於民國90年12月10日本院90年度自字第761號誣告
    案件刑事答辯狀自認財團法人基督教神召會福音傳播協會於
    80 年聘任朱子芬律師為常年法律顧問，因朱子芬律師人在
    台北，該法人欲發台中十六支局郵局第163號存證信函時，
    朱子芬律師不在台中，乃由朱子芬律師助理員沈其雄請被上
    訴人以律師名義發函，惟上開協會當時之法定代理人張文萱
    於本院96年度重訴字第12號損害賠償事件，明確陳述不認識
    朱子芬律師，未授權被上訴人寄發80年1月25日第163號存證
    信函，被上訴人與沈其雄虛構朱子芬律師為人頭工具，而朱
    子芬律師是否為被告虛構捏造者之爭執，既為法律慣存在不
    存在之爭執，朱子芬已經台中市西區戶政事務所96年9月5日
    中市西戶字第0960 004324號證明朱子芬身分證統一編號不
    合邏輯，亦無朱子芬戶籍資料，該朱子芬非生存之人，足見
    係被上訴人所虛構捏造足資認定。
  (三)茲補正欲確認之法律關係如下：1.確認被上訴人主張財團法
    人基督教神召會福音傳播協會於80年係聘朱子芬律師為長年
    法律顧問法律關係不存在。2.確認被上訴人以財團法人基督
    教神召會福音傳播協會法定代理人張文萱名義寄發給上訴人
    之台中十六支局第163號存證信函，係被上訴人偽造。3.確
    認80年3月15日委任人財團法人基督教神召會福音傳播協會
    張文萱受任人白明道之委任書係被上訴人偽造。4.確認80年
    11 月11日委任財團法人基督教神召會福音傳播協會法定代
    理人張文萱受任人朱子芬律師之委任書係被上訴人偽造。5.
    確認臺灣台中地方法院檢察署80年偵字第12007號告訴代理
    人朱子芬律師係被上訴人教唆沈其雄冒名者。6.確認83年4
    月11 日委任人財團法人基督教神召會福音傳播協會法定代
    理人白明道受任人李俊賢、白美玲之委任書係被上訴人偽造
    。
貳、被上訴人方面：
一、聲明：駁回上訴。
二、陳述：上訴人所欲確認者朱子芬律師，國民身分證統一編號
    Ｚ000000000號、住台中市居○街17號三樓係被上訴人虛構捏
    造乙節，確實屬於非為法律關係之基礎事實，且上訴人亦未
    因存以任何法律關係不明確之情形，是原審判決以其訴無確
    認利益存在，顯有欠缺保護必要，顯無理由駁回，應無違誤
    ，其於本院97年上字第240號民事事件追加請求「確認上訴
    人捏造朱子芬律師為人頭工具」經該判決以請由非實體法上
    之法律關係，而係事實或可能係法律關係之原因等為由，而
    以法律上顯不能獲得勝訴判決而駁回其追加之訴，況朱子芬
    律師已死亡，不能就過去之法律關係確認，再者，朱子芬其
    本人是否真正，與上訴人之法律關係無關，更不能以此除去
    不安之法律關係，其無確認之訴之利益，況該訴與本件為同
    一事件，上訴人提起本件訴違反一事不再理之原則，其上訴
    應予駁回，更何況朱子芬律師為財團法人基督教神召會福音
    傳播協會與上訴人涉訟中之訴訟代理人，為上訴人所明知，
    依上訴人所提出之台中律師公會函亦證明確有朱子芬律師其
    人，自無捏造情形，是上訴人之訴，在法律上顯無理由。又
    原判決程序並無重大瑕疵，應駁回上訴人之請求等語。
    理    由
一、按第一審之訴訟程序有重大之瑕疵者，第二審法院得廢棄原
    判決，而將該事件發回原法院。但以因維持審級制度認為必
    要時為限。民事訴訟法第451條第1項定有明文。此項規定，
    依同法第436條之1第3項規定，於簡易訴訟程序事件之第二
    審上訴程序準用之。
二、按民事訴訟法第247條規定：確認法律關係之訴，非原告有
    即受確認判決之法律上利益者，不得提起之；確認證書真偽
    或為法律關係基礎事實存否之訴，亦同。前項確認法律關係
    基礎事實存否之訴，以原告不能提起他訴訟者為限。前項情
    形，如得利用同一訴訟程序提起他訴訟者，審判長應闡明之
    ；原告因而為訴之變更或追加時，不受第255條第1項前段規
    定之限制。是提起法律關係基礎事實之存否，固係以原告不
    能提起他訴訟者為限，然對於得利用同一訴訟程序得提起他
    訴訟者，審判長應有闡明之義務至為明確。經查：(一)上訴人
    起訴確認：朱子芬律師，國民身分證統一編號Ｚ000000000號
    、住台中市居○街17號三樓，係被告所捏遭造，乃係因被上
    訴人於本院90年度自字第761號誣告案件自陳財團法人基督
    教神召會福音傳播協會於80年聘任朱子芬律師為常年法律顧
    問，因朱子芬律師居住台北，該法人欲發台中十六支局郵局
    第163號存證信函時，朱子芬律師不在台中，乃由朱子芬律
    師助理員沈其雄請被告以律師名義發函，惟上開協會當時之
    法定代理人張文萱於本院96年度重訴字第12號損害賠償事件
    ，明確陳述其不認識朱子芬律師，亦未授權被上訴人寄發80
    年1月25日第163號存證信函，被上訴人與沈其雄虛構朱子芬
    律師為人頭工具，而朱子芬律師是否為被上訴人虛構捏造者
    之爭執，既為法律關係在不存在之爭執，且其依照台中市西
    區戶政事務所96年9月5日中市西戶字第0960004324號顯示朱
    子芬身分證統一編號不合，應無朱子芬戶籍資料，而認該朱
    子芬非生存之人，並進而推認被上訴人所虛構捏造足資認定
    ，雖於原審係以事實為確認之訴訟標的，然其陳述該事實既
    涉及被上訴人所為之法律關係是否存在，尚難逕認為非為法
    律關係之事實，原審以確認之標的為單純之事實，非為法律
    關係之事實，即有未洽。(二)而上訴人所確認之事實，係涉及
    何種法律關係？得利用同一訴訟程序得提起他訴訟？依上開
    說明亦需向上訴人為闡明，況依照上訴人於97年12月23日之
    準備書狀已將其聲明改列為有「確認法律關係不存在」之內
    容，乃原審未為適當之闡明，令其敘明真意何在？即遽依其
    聲明為上訴人敗訴之判決，自有未合。是被上訴人以原判決
    程序上無瑕疵無抗辯云云，已非可採。(三)上訴人復不同意由
    第二審法院就該事件自為實體之裁判，以補正上開訴訟程序
    之瑕疵。則為維持審級制度，自有將本事件發回原審法院，
    即本院台中簡易庭更為裁判之必要。
三、基上所論，上訴人執此指摘原判不當，求予廢棄，而將本事
    件發回原審法院即本院台中簡易庭更為裁判，以維持審級之
    利益，自屬有理由。爰由本院將原判決廢棄，發回原審法院
    ，即本院台中簡易庭重行審理，以符法制。並不經言詞辯論
    逕為判決。
四、據上論結，本件上訴為有理由，依民事訴訟法第436條之1第
    3 項、第451條第1項、第453條判決如主文。
中    華    民    國    97    年    12    月    24    日
                  民事第三庭    審判長法  官  林洲富
                                      法  官  游文科
                                      法  官  許石慶
上正本證明與原本無異。
本件不得上訴
中    華    民    國    97    年    12    月    24    日
                                      書記官


司法院資訊處製作；財團法人民間司法改革基金會備份。
